【裁判字號】    89,再抗更(二),2
【裁判日期】    890821
【裁判案由】    聲明異議
【裁判全文】
臺灣高等法院民事裁定  八十九年度再抗更(二)字第二號
      再審聲請人  己○○
                  庚○○
                  甲○○
                  辛○○
                  戊○○
                  乙○○
                  癸○○
                  丙○○
      右二人共同
      法定代理人  吳勇枝      .
      再審聲請人  丁○○      .
      法定代理人  吳錦穎      .
      再審聲請人  壬○○      住台北市○○區○○街一四一巷二五號三樓
右列再審聲請人因與再審相對人台灣省合作金庫、  貿元工業有限公司、斌偉工程有
限公司、陳忠志、華南商業銀行股份有限公司、新光人壽保險股份有限公司、中租迪
和股份有限公司、吳秋屏、子○○、謝富淵、驕陽建設有限公司間聲明異議事件，對
於中華民國八十七年五月八日本院八十七年度抗字第一二二○號確定裁定聲請再審，
經裁定後由最高法院第二次發回更為裁定，本院裁定如左：
      主      文
再審之聲請駁回。
再審聲請及發回前抗告程序費用由再審聲請人負擔。
      理      由
一、本件再審聲請論旨略以：再審相對人（即債權人）台灣省合作金庫以法院許可拍
    賣抵押物裁定為執行名義，聲請台灣士林地方法院民事執行處（下稱執行法院）
    以八十六年度執字第一五七四號對再審聲請人所共有坐落台北縣淡水鎮○○○段
    二二二之二五及二二二之五九地號土地（下稱系爭土地）實施強制執行，另以確
    定支付命令為執行名義，聲請對債務人合揚建設股份有限公司（下稱合揚公司）
    所有坐落系爭土地上未辦理保存登記之建物實施強制執行。再審相對人驕陽建設
    有限公司、子○○為合揚公司之債權人，亦對該合揚公司聲請強制執行，經執行
    法院合併執行在案。再審相對人台灣省合作金庫以再審聲請人所共有坐落系爭土
    地上如本院八十七年度抗字第一二二○號確定裁定（下稱原確定裁定）附表所示
    未辦理保存登記建物（下稱系爭建物）係於系爭土地設定抵押權後所建造，聲請
    將系爭建物與系爭土地併付拍賣，經執行法院准許。再審聲請人乃聲明異議，經
    執行法院裁定駁回後，再審聲請人不服對之提起抗告，原確定裁定竟謂系爭建物
    屬再審聲請人所共有，且非於系爭土地設定抵押權後所建造，固不得依民法第八
    百七十七條規定，將系爭建物與系爭土地併付拍賣，惟依公寓大廈管理條例第四
    條規定，系爭建物不得與其基地所有權之應有部分分離而為移轉，執行法院併予
    查封拍賣，並無不當，因而裁定駁回再審聲請人之抗告確定，原確定裁定適用法
    規顯有錯誤，爰依民事訴訟法第五百零七條準用第四百九十六條第一項第一款規
    定，聲請再審云云。
二、經查原確定裁定係認定系爭建物固屬再審聲請人所共有，惟依公寓大廈管理條例
    第四條規定，系爭建物不得與其基地分開移轉予不同之人，執行法院併予查封拍
    賣，並無不當，因而裁定駁回再審聲請人之抗告（見本院八十七年度再抗字第七
    一號卷十五頁），經核其適用法規並無顯有錯誤之情形，是再審聲請人以原確定
    裁定適用法規顯有錯誤為由，聲請再審，難認為有理由。至再審聲請人所主張系
    爭土地是否已屬區分所有人以應有部分共有，以及已否經應有部分分割而與區分
    所有建築物之權利結成一體云云，俱屬事實認定問題，要與原確定裁定有否適用
    法規顯有錯誤之情形無涉（參照最高法院八十九年度台抗字第三三三號裁定本次
    發回意旨），併此敘明。
據上論結，本件再審之聲請為無理由，依強制執行法第三十條之一，民事訴訟法第五
百零七條、第五百零二條第一項、第九十五條、第七十八條、第八十五條第一項前段
，裁定如主文。
中      華      民      國    八十九    年      八      月    二十一    日
                                臺灣高等法院民事第十三庭
                                    審判長法  官  林  鄉  誠
                                          法  官  謝  碧  莉
                                          法  官  陳  駿  璧
右正本係照原本作成。
如不服本裁定，應於收受送達後十日內向本院提出抗告狀，並應繳納抗告費新台幣四
十五元正。
中      華      民      國    八十九    年      八      月    二十五    日
                                          書記官  鄭  淑  昀


司法院資訊處製作；財團法人民間司法改革基金會備份。
